臺灣高等法院高雄分院刑事裁定　　　　 99年度交抗字第601號
抗　告　人　交通部公路總局高雄區監理所
代　表　人　　　劉育麟
受 處分 人　　　袁宗成　　.
上列抗告人因受處分人交通違規聲明異議案件，不服臺灣高雄地
方法院中華民國99年11月8日裁定（99年度交聲字第2831號），
提起抗告，本院裁定如下：
    主  文
抗告駁回。
    理  由
一、抗告意旨略以：有關一行為同時觸犯行事法律及違反行政法
    義務規定，經檢察官依刑事訴訟法第253 條之1 為緩起訴處
    分後，行政機關得否就該違反行政法義務事項再處以行政罰
    ，法務部行政罰法諮詢小組第一次會議記錄記載「緩起訴乃
    附條件的不起訴處分，亦即為不起訴處分的一種」，此觀諸
    刑事訴訟法第256 條規定自明。檢察官為緩起訴處分時，依
    刑事訴訟法第253 條之2 第1 項規定，對被告所為之指示及
    課予之負擔，係一種特殊的處遇措施，並非刑罰，因此，刑
    事案件經檢察官為緩起訴處分確定後，宜視同不起訴處分確
    定，依行政罰法第26條第2 項規定，得依違反行政法上義務
    規定裁處之」，作成結論。而本件受處分人袁宗成有酒後違
    規駕車之行為，其所涉之刑責部分，雖經臺灣高雄地法院檢
    察署以98年度偵字第12818 號為緩起訴處分確定，但其違反
    行政法上義務部分，仍可依道路交通安全管理處罰條例之規
    定予以裁罰，原裁定認為行為人已緩起訴，不得再處罰鍰，
    尚有未洽，爰提起抗告，請求撤銷原裁定等語。
二、經查受處分人袁宗成於98年1 月28日21時10分許，酒後已不
    能安全駕駛動力交通工具，竟仍駕駛車號XU6-208 號重型機
    車，行經高雄縣鳳山市○○○路，為警攔檢查獲，經酒精濃
    度測試結果，其呼氣每公升所含酒精為0.83毫克，已經臺灣
    高雄地方法院檢察署檢察官以98年度偵字第12818 號為緩起
    訴處分，緩起訴期間為1 年，並命受處分人向指定之公益團
    體、地方自治團體或社區提供50小時之義務勞務，上開緩起
    訴處分期間已於99年6 月3 日期滿而未經撤銷，有上開裁決
    書、處分書及臺灣高等法院被告前案紀錄表在卷可稽，自堪
    認定。受處分人袁宗成雖有於裁決書上所載時、地酒後駕車
    而違反道路交通管理處罰條例第35條第1 項第1 款規定之違
    規行為，惟受處分人袁宗成上開酒後駕車之行為，係屬同時
    觸犯刑事法律及違反行政法上義務規定之行為，且前經緩起
    訴處分確定，受處分人袁宗成並已服50小時之義務勞務完畢
    ，已產生實質刑罰之效果，揆諸上開行政罰法第26條及道路
    交通管理處罰條例第35條第8 項規定與前揭說明，原處分機
    關對受處分人袁宗成上開酒後駕車之違規行為予以裁罰時，
    就其行為應處以其他種類行政罰部分（即吊扣駕駛執照12個
    月及施以道路交通安全講習），固仍得予以裁處，惟就裁處
    罰鍰4 萬5 千元部分，因受處分人袁宗成已因上開緩起訴處
    分而剝奪其人身自由，主觀上前揭義務勞務亦具有強制性、
    懲罰性，雖不若易科罰金係以支付金錢作為自由刑之替代，
    惟經由緩起訴處分條件之履行使其免於遭檢察官發動起訴程
    序，仍具有替代刑罰之效果，廣義而言，應屬前揭所稱之「
    實質刑事法律處罰」，而有行政罰法第26條第1 項「一事不
    二罰」規定之適用。是受處分人袁宗成因駕駛人酒精濃度超
    過規定標準之違規行為，依行政罰法第26條第1 項前段規定
    ，即應依刑事法律處罰之，已無再依上開道路交通處罰條例
    第35條第1 項第1 款裁處行政罰鍰之餘地，是原審裁定將受
    處分人袁宗成罰鍰部分撤銷，改為裁處受處分人袁宗成應吊
    扣其普通重型機器腳踏車駕駛執照12個月，並接受道路交通
    安全講習，核無不合，本件抗告為無理由，應予駁回。
三、據上論結，應依刑事訴訟法第412 條，裁定如主文。
中    華    民    國    100     年   1     月      7  日
                  刑事第八庭    審判長法  官  洪兆隆
                                      法  官  郭玫利
                                      法  官  張盛喜
以上正本證明與原本無異。
不得再抗告。
中    華    民    國    100     年   1     月      7  日
                                      書記官  齊椿華